臺灣高等法院刑事判決　　　　　　　　　　　　　　九十一年度交上訴字第六五號
　　上　訴　人
　　即　被　告　甲　○
　　選任辯護人　張文寬
右上訴人因公共危險等案件，不服臺灣臺北地方法院九十年度交訴字第一○七號，中
華民國九十一年三月二十二日第一審判決（起訴案號：臺灣臺北地方法院檢察署九十
年度偵字第九九七一號）提起上訴，本院判決如左：
    主  文
上訴駁回。
    事  實
一、甲○於民國九十年三月二十一日上午六時四十分許，駕駛動力交通工具即車牌號
    碼八Ａ─七○四二號自用小客車，沿臺北市○○○路由東往西方向行駛，迨其行
    經民生東路及復興北路交岔路口時，明知汽車行駛時，駕駛人應注意車前狀況，
    並隨時採取必要之安全措施，而依當時情形又非不能注意，竟疏未注意其所駕駛
    汽車之前方適有丁○○騎乘車牌號碼ＤＳＱ─二九六號輕型機車，沿復興北路由
    北往南方向通過該路口，仍貿然往前行駛，而使其所駕駛之汽車車頭因而撞及丁
    ○○所騎乘機車之左側車身，致丁○○人車倒地，受有左骨盆及恥骨聯合骨折、
    左小腿撕裂傷等傷害。甲○駕駛上開動力交通工具肇事，致丁○○受傷後，未給
    予即時救護，旋即開車逃逸，嗣因兩車撞擊力道甚猛，致甲○所駕駛之汽車車牌
    掉落現場為路人拾獲報警處理，經警循線偵查並傳喚甲○到案詢問，而知上情。
二、案經被害人丁○○之配偶乙○○訴由臺北市政府警察局中山分局報請臺灣臺北地
    方法院檢察署檢察官偵查起訴。
    理  由
一、上訴人即被告甲○經合法傳喚，無正當之理由不到庭，據其於原審訊問時固坦承
    於右揭時間駕駛車牌號碼八Ａ─七○四二號自用小客車經過臺北市○○○路與復
    興北路交岔路口，惟矢口否認有過失傷害、公共危險犯行，辯稱：伊於駕駛汽車
    時，確實未查覺是否撞及丁○○，自無肇事後惡意逃逸之情事云云。
二、經查，
  (一)右揭犯罪事實，業據告訴人於警訊、偵查、原審及本院審理中指訴綦詳，亦經被
    害人丁○○於警訊、偵查、原審及本院審理時指述歷歷，況且被告雖辯稱：未查
    覺是否撞及丁○○云云，惟於警訊時供承：伊於九十年三月二十一日上午六時四
    十分，有駕駛八Ａ─七○四二號自用小客車經過臺北市○○○路與復興北路交岔
    路口，... 該車前面車牌有遺失等語（見偵查卷第三頁背面）；於偵查時供承：
    伊於九十年三月二十一日上午六時四十分，有駕駛八Ａ─七○四二號自用小客車
    經過臺北市○○○路與復興北路交岔路口等語（見偵查卷第十九頁背面）；於原
    審訊問時供承：伊於九十年三月二十一日上午六時四十分，有駕駛八Ａ─七○四
    二號自用小客車經過臺北市○○○路與復興北路交岔路口，車牌遺失一面，怎麼
    掉的，伊不知道等語（見原審卷第三十三頁、第三十四頁），被告於上述時地確
    有駕駛汽車經過肇事地點，並在事後始發現其所駕駛之汽車車牌掉落一節，既據
    被告供承在卷，復核與告訴人及被害人所指稱本件係路人在肇事現場拾獲因發生
    車禍撞擊而掉落之車牌而據以報警之情節相符，並有道路交通事故調查表、交通
    事故談話紀錄表、交通事故補充資料表、馬階紀念醫院診斷證明書附卷（見偵查
    卷第十頁、第十一頁、第十二頁、第五頁）可稽，衡諸被告當時所從事者係須高
    度注意之駕駛作為，而肇事兩車間所發生者，乃是足以使一般緊密懸掛之車牌因
    而衝撞掉落之猛力撞擊，且係發生於駕駛人得通視之車頭部位，焉有毫不知悉之
    理？況且，被害人丁○○遭被告駕車撞擊後，人車倒地，除被害人受有前揭傷害
    外，其所騎乘之車牌號碼ＤＳＱ─二九六號輕型機車幾乎全毀，亦有台益機車有
    限公司所開立之估價單附卷（見原審卷第二十五頁）可稽，是被告確曾駕駛汽車
    在前述時地與騎乘機車之被害人丁○○發生碰撞，因衝撞力道甚大致車牌掉落，
    被害人機車幾乎全毀，被告並於肇事後仍逕行駛離逃逸之事實，已然明確。至證
    人丙○○雖於原審訊問時證稱：伊曾讓被告開車搭載過一次，從臺中漏夜開車回
    臺北，因為是長途路程，故伊在車上的時間大部分都在睡覺，不記得當日被告是
    否遵守每個紅綠燈及交通規則，被告在快到伊住處時叫醒伊，伊清醒才發現外面
    下很大的雨，伊隱約在睡夢中也有感覺，但不清楚有無經過該肇事路口，並沒有
    感覺有劇烈的撞擊云云（見原審卷第第三十五頁至第三十八頁）；於本院九十一
    年五月九日訊問時證稱：那天伊在車上，但伊正在睡覺，不知道有無發生車禍云
    云，惟查，被告於警訊、偵查均未供及事故發生當時其所駕駛之車輛有搭載他人
    之情形，倘證人丙○○於事故發生當時確乘坐被告所駕車輛，何以被告對此有利
    於己之證人未曾主張，竟遲至案發近十一個月於原審九十一年二月二十日訊問時
    始提出？是證人丙○○於事故發生當時是否搭乘被告所駕駛車輛，已屬有疑，再
    者，依證人丙○○之供述，證人當時在睡夢之間對被告行車之路線、路況、駕駛
    情形等，均無清楚具體之認知，顯未能據以為被告有利之認定。
  (二)按汽車行駛時，駕駛人應注意車前狀況，並隨時採取必要之安全措施，道路交通
    安全規則第九十四條第三項定有明文。查被告駕駛汽車在上開肇事地點行駛，本
    即應遵守道路交通標誌之指示，並注意車前狀況，隨時採取必要之安全措施，而
    依道路交通事故調查報告表所載肇事當日天候雖係雨、但有日間自然光線，視距
    良好，路況雖有濕潤，惟係無缺陷、無障礙之柏油路面，並無不能注意之情事，
    被告竟疏未注意上揭規定而肇禍，其應負過失罪責甚明。而被害人丁○○因本件
    車禍受有左骨盆及恥骨聯合骨折、左小腿撕裂傷等傷害，已如前述，是被告之過
    失犯行與被害人所受之傷害間，顯有相當因果關係。至被告具狀辯稱：依伊記憶
    所及，伊並無闖紅燈之情事，本件車禍發生應係被害人丁○○闖紅燈所致，被害
    人與有過失云云，惟查無積極證據足以證明被害人丁○○於事故發生當時，有闖
    紅燈之違規情事，自難以被告單方所為辯解，而採為被告有利之認定，附此敘明
    。
  綜上所述，足認被告上開所辯，要屬圖卸飾詞，殊無可採。本件罪證明確，被告犯
  行洵堪認定。
三、核被告甲○所為，係犯刑法第二百八十四條第一項過失傷害罪、第一百八十五條
    之四駕駛交通工具肇事逃逸罪。被告所犯二罪間，犯意各別，行為互殊，應予分
    論併罰。
四、原審認被告罪證明確，適用刑法第二百八十四條第一項前段、第一百八十五條之
    四、第五十一條第五款，罰金罰鍰提高標準條例第一條前段之規定，並審酌被告
    智識程度、過失程度、犯罪對被害人丁○○所生損害、駕車肇事後逃逸之行徑、
    迄今尚未與被害人達成民事和解賠償被害人損失及犯罪後之態度等一切情狀，分
    別就過失傷害部分，量處有期徒刑三月；就駕駛動力交通工具肇事，致人受傷而
    逃逸部分，量處有期徒刑十月，並定其應執行有期徒刑一年。認事用法，核無不
    合，量刑亦屬適當。被告上訴意旨由執前詞否認犯罪，而指摘原判決不當，為無
    理由，應予駁回。
五、被告甲○，經合法傳喚，無正當之理由不到庭，爰不待其陳述，逕行判決。
據上論斷，應依刑事訴訟法第三百六十八條、第三百七十一條，判決如主文。
本案經檢察官劉斐玲到庭執行職務。
中      華      民      國  九十一    年      六      月    二十八    日
                              臺灣高等法院刑事第十五庭
                                  審判長法  官  房  阿  生
                                        法  官  蔡  光  治
                                        法  官  雷  元  結
右正本證明與原本無異。
肇事逃逸部分如不服本判決應於收受送達後十日內向本院提出上訴書狀，其未敘述上
訴之理由者並得於提起上訴後十日內向本院補提理由書（均須按他造當事人之人數附
繕本）。
過失傷害部分不得上訴。
                                        書記官  汪  志  剛
中      華      民      國    九十一    年      七      月      一      日
附錄本案論罪科刑法條全文如下：
刑法第二百八十四條
因過失傷害人者，處六月以下有期徒刑，拘役或五百元以下罰金。致重傷者，處一年
以下有期徒刑，拘役或五百元以下罰金。
從事業務之人，因業務上之過失傷害人者，處一年以下有期徒刑、拘役或一千元以下
罰金。致重傷者，處三年以下有期徒刑，拘役或二千元以下罰金。
刑法第一百八十五條之四
駕駛動力交通工具肇事，致人死傷而逃逸者，處六月以上五年以下有期徒刑。
